【裁判字號】    99,司財管,191
【裁判日期】    991222
【裁判案由】    指定遺產管理人
【裁判全文】
臺灣高雄地方法院民事裁定           99年度司財管字第191號
聲  請  人  劉秀玉
上聲請人聲請對被繼承人趙文斌指定遺產管理人事件，本院裁定
如下：
    主  文
選任財政部國有財產局臺灣南區辦事處為被繼承人趙文斌（男，
民國四年五月五日生，身分證統一編號：Ｚ000000000
號）之遺產管理人。
程序費用新臺幣壹仟元由被繼承人趙文斌之遺產負擔。
    理  由
一、按「繼承開始時，繼承人之有無不明者，由親屬會議於1 個
    月內選定遺產管理人，並將繼承開始及選定遺產管理人之事
    由，向法院報明。」、「無親屬會議或親屬會議未於前條所
    定期限內選定遺產管理人者，利害關係人或檢察官，得聲請
    法院選任遺產管理人，並由法院依前項規定為公示催告。」
    民法第1177條、第1178條第2 項分別定有明文。
二、聲請意旨略以：緣訴外人劉魯所有之台南縣新化鎮○○段19
    41地號土地（下稱系爭土地），應有部分二分之一，劉魯於
    民國57年11月26日死亡，系爭土地由其妻劉月里及養女劉秀
    玉繼承，應繼分劉月里二分之一，劉秀玉二分之一；劉月里
    於64年8 月11日與被繼承人趙文斌結婚，嗣劉月里於67 年8
    月25日死亡，遂由趙文斌及劉秀玉繼承，應繼分趙文斌二分
    之一，劉秀玉二分之一。又被繼承人趙文斌於97年8 月9 日
    死亡，依民法第1147條之規定，繼承業已開始，惟因被繼承
    人並無存在任何繼承人，是否仍有應繼承之人不明，而其親
    屬會議並未於1 個月內選定遺產管理人，以致分割土地難以
    行使，今為保障聲請人之權益，爰依非訟事件法第149 條規
    定，狀請本院准予指定國有財產局為被繼承人趙文斌之遺產
    管理人等語。
三、經查：
（一）聲請人主張之前揭事實，業據其提出繼承系統表、戶籍謄
      本、土地登記謄本等件為證，堪信為真實。
（二）聲請人與被繼承人趙文斌對系爭台南縣新化鎮○○段1941
      地號土地為共有人，自應屬利害關係人無訛。又被繼承人
      趙文斌有繼承人有無不明之情形，參以其親屬會議並未於
      死亡發生之日起1 個月內為其選定遺產管理人並呈報本院
      ，揆諸首揭規定，聲請人以利害關係人之地位，向本院聲
      請選任被繼承人趙文斌之遺產管理人，自屬有據。
（三）本院審酌：擔任遺產管理人，主要係彙整被繼承人之財產
      ，踐行被繼承人債權、債務之確認，將債權、債務作適法
      合理之分配，並於有繼承人承認繼承時或遺產分配後尚有
      剩餘時，將遺產移交繼承人或國庫，且須熟悉相關法律程
      式及具備耐心及熱心進行遺產處分之相關程式，實非一般
      民眾可勝任。又本院函詢財政部國有財產局臺灣南區辦事
      處是否願擔任本件遺產管理人，經其陳報以：「按民法第
      1185條規定：『第1178條所定期限屆滿，無繼承人承認繼
      承時，其遺產於清償債權並交付遺贈物後，如有賸餘，歸
      屬國庫。』而本案被繼承人趙文斌死亡，繼承人有無不明
      ，本處係國有財產之管理機關，國庫對於無人承認繼承之
      遺產向有期待權，倘被繼承人尚有賸餘遺產得以歸屬國庫
      ，則選任本處為遺產管理人方有實益；本案若為死亡絕戶
      ，無債務大於遺產之虞，本處願意擔任本案遺產管理人。
      」等語，有財政部國有財產局臺灣南區辦事處99年12月13
      日台財產南接字第0990020147號函附卷可憑。綜上，國有
      財產局為政府機關，與被繼承人趙文斌間無利害關係，且
      具相當之專業能力，應為較適當之遺產管理人，揆諸首揭
      規定，聲請人之聲請，經核與法並無不合，爰選任財政部
      國有財產局臺灣南區辦事處為被繼承人趙文斌之遺產管理
      人。
四、依非訟事件法第157 條、第24條第1 項，裁定如主文。
五、如對本裁定抗告，須於裁定送達後10日之不變期間內，向本
    院提出抗告狀，並繳納抗告費新臺幣1,000 元。
中    華    民    國    99    年    12    月    22    日
                  家事法庭  司法事務官  宋佳蓁

司法院資訊處製作；財團法人民間司法改革基金會備份。
